【裁判字號】    91,上訴,2060
【裁判日期】    920129
【裁判案由】    偽造文書
【裁判全文】
臺灣高等法院高雄分院刑事判決                  九十一年度上訴字第二六號
    上  訴  人  台灣高雄地方法院檢察署檢察官
    被      告  甲○○  男民.
右上訴人因被告偽造文書案件，不服臺灣高雄地方法院九十一年度訴字第一四七二號
中華民國九十一年十一月一日第一審判決（起訴案號：臺灣高雄地方法院檢察署九十
一年度偵字第四○九七號），提起上訴，本院判決如左：
    主  文
上訴駁回。
    理  由
一、公訴意旨係以：被告甲○○於民國（下同）九十年一月初某日，持其前於不詳時
    地以不詳方式取得之被害人乙○○身分證影本一紙及於不詳時地利用不知情之刻
    印人員所偽造之「乙○○」印章一枚（未扣案），拿至高雄市○○區○○街二六
    一號機車行交予其友楊煌銘，並委託不知情之楊煌銘代為向中華電信股份有限公
    司（以下簡稱中華電信公司）申請門號，惟因楊煌銘非屬中華電信公司員工，其
    乃將甲○○所交予之物轉交予另一不知情之友人即中華電信員工陳安樂代為辦理
    ，陳安樂因此持前開影本及印章前往高雄市楠梓區○○○路一百二十一號其上班
    處所，用乙○○名義填寫「中華電信軍、公、教、公營事業機構人員行動電話業
    務租用申請書」私文書乙份，並持前開偽造之「乙○○」印章接續蓋用於前開申
    請書之「申請人」、「服務單位」、「備註」及「領卡簽認」欄內，藉以向中華
    電信公司申請「0000000000」乙支行動電話門號（以下簡稱系爭門號
    ）之ＳＩＭ卡，足以生損害於乙○○及中華電信公司。甲○○並於取得上開系爭
    門號之ＳＩＭ卡後，更意圖為自已不法所有，自取得前揭ＳＩＭ卡起，以持自已
    行動電話播打友人電話號碼之方式，連續盜打上揭冒用乙○○名義所申請電話號
    碼「0000000000」號ＳＩＭ卡，通話費金額共計新台幣八百六十二元
    。因認被告係犯刑法第二百十六條、第二百十條行使偽造私文書及電信法第五十
    六條第一項罪嫌云云。
二、按犯罪事實應依證據認定之，無證據不得推定其犯罪事實；又不能證明被告犯罪
    者，應諭知無罪之判決；刑事訴訟法第一百五十四條、第三百零一條第一項分別
    定有明文。所謂證據，須適於為被告犯罪事實之證明者，始得採為斷罪資料，如
    未能發現相當證據，或證據不足以證明，自不能以推測或擬制之方法，以為裁判
    基礎。又告訴人之告訴，係以被告受刑事訴追為目的，是其陳述是否與事實相符
    ，仍應調查其他證據以資審認（最高法院五十三年台上字第二七五○號、四十年
    台上字第八十六號、五十二年台上一三○○判例參照）。另被害人之陳述，固得
    採為認定犯罪事實之證據資料，然其為訴訟上之證明，仍應調查其他補強證據，
    以證明其陳述確有相當之真實性，而為通常一般人均不致有所懷疑，始得據為有
    罪之認定（最高法院八十三年度台上字第三四一一號判決意旨參照）。
三、公訴意旨認被告甲○○涉有前開罪嫌，無非係以證人楊煌銘、陳安樂於警、偵訊
    中證述綦詳，且有行動電話申請書一紙及系爭行動電話之通話明細表一份附卷可
    稽，資為其主要論據。訊據被告堅詞否認有何行使偽造私文書及違反電信法第五
    十六條之犯行，辯稱：上開乙○○身分證影本及印章是張清泉於九十年一月間拿
    給被告的，請被告委託其友楊煌銘代為申請行動電話門號，被告拿到系爭門號之
    ＳＩＭ卡後即轉交予張清泉，被告無使用過該門號，亦不知係冒名申請等語。經
    查：
（一）被告甲○○於九十年一月初某日，持乙○○身分證影本一紙及印章一枚交予其
      友楊煌銘，並委託楊煌銘代為轉交予陳安樂，向中華電信公司申請門號，陳安
      樂因此持前開影本及印章，用乙○○名義填寫申請書及蓋印，藉以申請系爭門
      號之ＳＩＭ卡等情，業據證人乙○○、陳安樂、楊煌銘證述明確，並為被告所
      不否認，復有系爭行動電話之通話明細表一份附卷可稽，是上開事實，固堪信
      為真實。
（二）證人吳錦梅於原審調查時證稱：伊與張傳孟是在高雄女子監獄曾經同寢室，是
      朋友關係等語（見原審九十一年七月三十日訊問筆錄）；張傳孟曾經撥打系爭
      行動電話給伊等語（見原審九十一年九月二十四日訊問筆錄）；復經原審依職
      權調取系爭行動電話通話明細表各支電話之申請人資料，其中0000000
      000號行動電話，係證人張傳孟之父親張家敏所申請使用之公司緊急聯絡電
      話，0000000000號行動電話係證人吳錦梅所申請使用、00000
      0000號係證人張清泉住處電話、0000000000號係證人姚博元所
      申請、0000000000號呼叫器係證人張清泉所申請使用、00000
      00000號係被告甲○○所申請使用，上開電話或呼叫器之申請、使用人均
      與證人張傳孟熟識等情，業經被告甲○○供承及證人張家敏、吳錦梅、張清泉
      、姚博元等人證述明確，並有泛亞電信客戶基本資料、任我行巡呼網使用者基
      本資料、和信電訊股份有限公司用戶資料各一紙在卷可稽，足認證人張傳孟曾
      多次持有使用系爭行動電話無訛。
（三）又系爭行動電話於九十一年一月八日至同年月十一日，曾有撥打張清泉住處電
      話四次之記錄；亦於九十年一月九日至同年月十二日間，曾有撥打證人張傳孟
      之0000000000號呼叫器之記錄，且高達九次，足見應係與證人張清
      泉或證人張傳孟熟識之友人所撥打，惟證人張傳孟、張清泉於原審調查時卻均
      否認知悉上開行動電話之持有使用人，則其二人上開證述已非無疑。另證人乙
      ○○於原審證稱：「（是否認識張傳孟？）答：認識，她先生是我之前男朋友
      之表哥」、「（身分證為何會遺失？）答：我不知道。之前我曾經去過張傳孟
      住處，後來我回來後，發現身分證不見了˙˙˙」（見原審卷一七○頁）；證
      人張傳孟於本院九十二年一月十日訊問時亦證稱：「（是否認識乙○○？）答
      ：是的」、「（乙○○是否到過你住家？）答：她是我小叔的太太，有去過我
      家˙˙˙」。綜合上情相互印證以觀，乙○○之身分證係於遺失後始遭人持以
      冒名申請行動電話，而證人張傳孟復曾持有使用系爭行動電話，乙○○曾到過
      張傳孟住處，回家後就發現身分證不見了，則乙○○之身分證應係於張傳孟住
      處遺失無訛。
（四）證人楊煌銘於原審調查時證稱：被告甲○○交給伊辦理時，有說係他朋友要申
      請行動電話，後來陳安樂向伊說系爭電話電話費都沒有繳，伊跟甲○○說，他
      當場打電話與一位朋友爭執，罵他說沒有錢，為何幫別人申請電話等語（見原
      審卷第三十七頁），足見被告當初確係因受託而代為辦理申請系爭門號；況若
      被告甲○○確係冒名申請行動電話，並使用系爭行動電話以詐取利益，豈有委
      託熟識之張煌銘代為辦理，並由張煌銘提供其自行申請使用之0000000
      000號行動電話，由陳安樂填載於行動電話申請書上，而甘冒被警循線查獲
      風險之理。是被告辯稱系爭行動電話係受張清泉委託幫張清泉之友人申請一節
      ，即非全然無據。再參以遭冒名申請行動電話之乙○○身分證係於證人張傳孟
      住處所遺失，證人張傳孟復曾使用系爭行動電話，而證人張傳孟及證人張清泉
      ，對系爭行動電話之持有使用人復閃爍其詞，二人亦彼此熟識等情，益足認被
      告辯稱：係張清泉委託其申請系爭門號，伊並未使用該門號等語，堪予採信。
（五）被告係因其友人即證人陳安樂任職於中華電信公司，公司要求員工推廣行動電
      話申請業務，為幫助陳安樂提高業績，方拿系爭身分證影本及印章予楊煌銘，
      委託陳安樂辦理等情，業據證人陳安樂、楊煌銘證述明確，是被告於本件行動
      電話申請案中，並未獲得任何利益，況證人張清泉於委託甲○○辦理時，係交
      付上開乙○○身分證影本及印章，足使人誤認已受有被害人乙○○之委託辦理
      ，本院復查無其他積極證據足資證明被告對於冒用乙○○名義申請行動電話門
      號一節，有何偽造文書等之犯意，是被告辯稱：伊不知係冒名申請等語，足堪
      採信。
（六）又證人張清泉、張傳孟係朋友關係，業據其等陳明在卷（見原審卷一四七頁、
      本院九十二年一月十日訊問筆錄），而本案乙○○之身分證影本及印章是否由
      證人張清泉交予被告申請系爭行動電話門號，攸關證人張清泉、張傳孟之刑責
      ，是證人張清泉否認有拿乙○○之身分證影本及印章交予被告申請系爭行動電
      話門號，不能遽信而採為不利於被告之證據。至於證人楊煌銘雖證稱：上開乙
      ○○之身分證影本及印章是被告於九十年一月間交給我的，請我代為申請系爭
      行動電話門號，我再轉請鄰居任職電信局之陳安樂代為申請，陳安樂於請領到
      門號的ＳＩＭ卡後，交給我，我再交給被告等情；證人陳安樂證稱：楊煌銘拿
      我乙○○之身分證影本及印章後，我就去公司申請，待領到門號ＳＩＭ卡後，
      馬上交給楊煌銘等情，證人楊煌銘、陳安樂此等證詞亦為被告所不否認，但並
      不能證明被告所稱乙○○之身分證影本及印章是由張清泉所交付之辯解不實。
（七）綜上所述，公訴人所舉之證據尚不足以證明被告犯罪；此外，復查無其他任何
      積極證據足認被告有行使偽造私文書及違反電信法第五十六條罪嫌，揆諸首開
      說明，自屬不能證明被告犯罪
四、原審因而為被告無罪之判決，核無不合，檢察官上訴意旨仍認被告犯罪而指摘原
    判決不當，為無理由，應予駁回。
據上論結，應依刑事訴訟法第三百六十八條，判決如主文。
本案經檢察官方娜蓉到庭執行職務。
中    華    民    國      九十二      年      一      月     二十九   日
                              臺灣高等法院高雄分院刑事第一庭
                                  審判長法官  曾永宗
                                        法官  郭玫利
                    法官  邱永貴
右正本證明與原本無異。
檢察官部分如不服本判決應於收受本判決後十日內向本院提出上訴書狀，其未述上
訴理由者，並得於提起上訴後十日內向本院補提理由書狀（均須按他造當事人之人數
附繕本)「切勿逕送上級法院」。
被告部分不得上訴。
                                      書記官  梁雅華
中    華    民    國      九十二      年      一      月     二十九   日


司法院資訊處製作；財團法人民間司法改革基金會備份。
